【裁判字號】    98,交聲,2112
【裁判日期】    980629
【裁判案由】    違反道路交通管理處罰條例聲明異議
【裁判全文】
臺灣臺北地方法院交通事件裁定        98年度交聲字第2112號
原處分機關  臺北市交通事件裁決所
聲明異議人
即受處分人  甲○○
上列受處分人因違反道路交通管理處罰條例案件，對於臺北市交
通事件裁決所中華民國98年6 月5 所為之處分（原處分案號：北
市裁罰字第裁22-AT0000000號），聲明異議，本院裁定如下：
        主  文
異議駁回。
        理  由
一、按汽車行駛於道路上，其汽車駕駛人或前座乘客未繫安全帶
    者，處駕駛人新臺幣（下同）1 千5 百元罰鍰，道路交通管
    理處罰條例第31條第1 項前段定有明文。
二、本件聲明異議人即受處分人甲○○於民國98年4 月15日下午
    3 時48分許，駕駛車號1221－QZ號自用小客車，在臺北市○
    ○路○ 段、和興路口，因前座乘客未繫安全帶，經警以科學
    儀器拍照採證，認受處分人違反道路交通管理處罰條例第31
    條第1 項規定，逕行掣單舉發，嗣受處分人於應到案日期前
    申訴，原處分機關函請舉發單位即臺北市政府警察局文山第
    一分局調查結果，仍認受處分人有前開違規行為，原處分機
    關乃依前揭道路交通管理處罰條例第31條第1 項規定於98年
    6 月5 日裁處罰鍰1 千5 百元。
三、受處分人固不否認於前揭時地駕駛車號1221-QZ 號自用小客
    車，且前座乘客未繫安全帶等情不諱，然仍矢口否認有任何
    違反道路交通管理處罰條例規定之行為，辯稱：前座乘客係
    已懷有9 個月身孕之配偶，為自身及腹內嬰兒安全，原全程
    均有繫安全帶，然經木柵路1 段之際，因子宮強烈收縮引發
    腹痛，為調整安全帶緊度、調整座椅，方解開安全帶，並非
    刻意未繫安全帶云云。經查：
  (一)受處分人於前開時地駕駛前開自用小客車，附載前座乘客安
    全帶斜帶並未依規定繫妥乙節，業據受處分人坦承不諱，且
    有舉發照片在卷可稽，是受處分人違反道路交通管理處罰條
    例第31條第1 項之事實堪以認定。
  (二)又按道路交通管理處罰條例第31條第1 項之所以要求小客車
    其駕駛人及前座乘客在汽車專用快速道路行駛時繫上安全帶
    ，其立法意旨無非乃小客車其體積較小，且在道路行駛速度
    較快，如萬一有事故發生，駕駛人及前座乘客因繫有安全帶
    ，將使駕駛人或前座乘客能得到較為安全之保護，而使傷害
    減到最低，是為貫徹法文之立法意旨，汽車安全帶之扣繫自
    應依其原廠規定方式操作，而因小客車前排二側為三點式之
    安全帶，故駕駛人及前座乘客自應依三點式安全帶設計規定
    －即橫跨左肩（駕駛人）或右肩（前座乘客）後再橫跨腰部
    方式扣繫完善，方得認有依規定繫安全帶，否則如未依上開
    規定扣繫即難認係有繫安全帶，交通部87年11月13日交路87
    字第049161號函亦同此認定，故前座乘客依規定繫綁安全帶
    係為前座乘客之安全，核先敘明。雖受處分人辯稱：係前座
    乘客懷孕，子宮突為收縮而生腹痛云云，並舉孕婦健康手冊
    、中山醫療社團法人中山醫院產科例行產檢記錄為佐；惟該
    前座乘客懷有身孕為受處分人於駕車、安排座位前即已明知
    ，是受處分人就孕婦搭乘前座當有無法繫妥安全帶之可能，
    顯非屬突發、不可預知之情，況車上又非無其他座位可供選
    擇，受處分人仍任令為前座搭乘，致前座乘客於無足夠之安
    全防護之境，實無可採之處。故受處分人辯稱：懷孕致臨時
    無法繫妥安全帶方致違規云云，委無可採。
四、綜上所述，受處分人確有在前述時地駕駛上開車號自用小客
    車時，前座乘客未依規定繫妥安全帶之違規事實，從而原處
    分機關依道路交通管理處罰條例第31條第1 項規定逕行裁處
    受處分人罰鍰1 千5 百元，核無不合。本件聲明異議為無理
    由，應予駁回。
據上論斷，應依道路交通案件處理辦法第19條，裁定如主文。
中    華    民    國    98    年    6     月    29    日
                  交通法庭    法  官  郭惠玲
以上正本證明與原本無異。
如不服本裁定，應於裁定送達後5 日內向本院提出抗告狀。
                              書記官  江虹儀
中    華    民    國    98    年    6     月    29    日


司法院資訊處製作；財團法人民間司法改革基金會備份。
